【裁判字號】    88,易,488
【裁判日期】    891011
【裁判案由】    侵占等
【裁判全文】
臺灣士林地方法院刑事判決                          八十八年度易字第四八八號
    公  訴  人  臺灣士林地方法院檢察署檢察官
    被      告  丙○
右列被告因侵占等案件，經檢察官提起公訴（八十七年度偵字第一０三三七號、八十
八年度偵字第四七四號），本院判決如左：
    主  文
丙○意圖為自己不法之所有，而侵占自己持有他人之物，處有期徒刑肆月。
    事  實
一、丙○於民國八十七年五月間，受戊○○之託以新臺幣（下同）五十萬元代為出售
    車牌號碼Ｑ六─一二五八號自用小客車乙部，丙○旋覓得有意購買該車之丁○○
    ，於談妥價金為五十萬元後，丙○即代理戊○○與丁○○於八十七年五月六日簽
    訂買賣契約，除將該車交由丁○○使用外，並約定於丁○○交付價金後，由丙○
    於八十七年五月十七日前，以所得價款代為清償銀行貸款並辦理移轉登記手續。
    丁○○遂於八十七年五月八日上午十時許，在華南商業銀行和平分行前，將價金
    五十萬元交予受託取款之徐富崇、並由徐富崇如數轉交丙○取得。距丙○於取得
    價金後一、二日內，竟意圖為自己不法之所有，並未依約以所得款項清償銀行貸
    款及辦理移轉登記，反擅將其中十萬元交付戊○○用以抵償先前個人欠款，餘款
    亦挪為己用而均予侵占入己。
二、案經丁○○、戊○○訴由臺灣士林地方法院檢察署檢察官偵查起訴。
    理  由
一、訊據被告丙○固坦承於受告訴人戊○○之託出售前揭車輛後，未將所得價金用以
    辦理清償銀行貸款及移轉登記，反將款項挪作己用之事實不諱，惟矢口否認有何
    侵占或其他犯行，辯稱：伊因尚有能力週轉，始起意先將售車價款暫予挪用，並
    無意侵占云云。然查：前揭事實，已據告訴人戊○○、丁○○於檢察官偵查及本
    院審理中指述歷歷，核與證人徐富崇證述情節相符，並有汽車買賣合約書、告訴
    人戊○○書具之委託同意書、被告丙○所簽立契約書及證人徐富崇所立具之收據
    影本各乙紙附卷可稽。且查：被告既受託代辦售車、清償銀行貸款及過戶事宜，
    然竟自承：於收取買賣價金後，未將款項用以辦理上開受託事項，反即將之挪以
    清償個人欠款並軋入銀行存戶以自用等語明確（見本院八十九年十月三日審判筆
    錄），其用心已有可議。再查：被告早於八十七年初即發生經濟困難，所使用支
    票亦出現狀況，其自八十七年四月間起，復陸續向案外人乙○○借款週轉達數百
    萬元，迄未清償等情，亦經被告供承屬實（見本院八十八年六月三十日訊問筆錄
    ）；則被告於挪用上開買賣價金之際，實已週轉困難而陷於經濟困境，所為當非
    僅為暫時支應挪用無疑。況參諸被告挪用買賣價金迄今已逾二年有餘，雖數度與
    告訴人等協商，猶未能就民事部分實際履行和解條件，已據告訴人戊○○陳明屬
    實（見本院八十九年十月三日審判筆錄），益徵被告於代為收取汽車買賣價金後
    ，即萌意圖為自己不法之所有，而將該款全數侵占入己之不法犯行，已堪灼然。
    被告所辯無非卸責之詞，不足採信。本件事證明確，被告犯行洵堪認定，應依法
    論科。
二、核被告所為，係犯刑法第三百三十五條第一項之侵占罪。爰審酌被告素行、犯罪
    之動機、目的、手段，犯罪所得之財物及致被害人所受之損害，於犯罪後矢口否
    認、未見悔意之態度等一切情狀，量處如主文所示之刑，以資懲儆。
三、公訴意旨另以：被告丙○明知其代告訴人戊○○出售之上開自用小客車尚有銀行
    貸款未清償完畢，而仍設有動產抵押擔保，須先清償貸款並塗銷抵押設定，始得
    過戶，竟意圖為自己不法之所有，欲將所得價金供作己用，而無意代辦清償銀行
    貸款，乃向告訴人丁○○佯稱：於交付車款供清償銀行貸款後，即得辦理車輛過
    戶云云，致告訴人丁○○陷於錯誤，並與被告丙○簽訂買賣契約並依約交付車款
    五十萬元，嗣被告丙○並未依約清償銀行貸款並辦理過戶，始知受騙，因認被告
    丙○尚涉犯刑法第三百三十九條第一項之詐欺取財罪嫌云云。
四、然按：犯罪事實應依證據認定之，無證據不得推定其犯罪事實；又不能證明被告
    犯罪者，應諭知無罪之判決，刑事訟訴法第一百五十四條、第三百零一條第一項
    分別定有明文。次按認定不利於被告之事實，須依積極證據，苟積極證據不足為
    不利於被告事實之認定時，即應為有利於被告之認定，更不必有何有利之證據；
    又告訴人之告訴，係以使被告受刑事訴追為目的，是其陳述是否與事實相符，仍
    應調查其他證據以資審認；且被害人之陳述如無瑕疪，就其他方面調查又與事實
    相符，固足採為科刑之基礎，倘其陳述尚有瑕疪，則在未究明前，遽採為論罪科
    刑之根據，即難認為適法，最高法院三十年上字第八一六號判例、五十二年臺上
    字第一三○○號判例、六十一年臺上字第三○九九號判例均可資參照。
五、經查：訊據被告丙○堅決否認有何詐欺之犯行，辯稱：伊原即受託出售系爭自小
    客車，並依委託人戊○○之指示以五十萬元出售該車而與丁○○簽約且收受價金
    ，於買賣協商簽約之過程中，復將該車尚有銀行貸款及抵押登記，須清償貸款後
    始得辦理過戶登記乙事告知丁○○，並無任何欺瞞之處，簽約後亦將該車立即交
    予丁○○使用，伊僅於收受價金後暫予挪用，以致迄今無法辦理過戶登記，並無
    詐欺等語。且查：被告代理告訴人戊○○與另告訴人丁○○簽訂本件汽車買賣契
    約時，確已將該車尚有銀行貸款未清，須於取得價款並清償貸款後，始得辦理過
    戶乙事告知丁○○，並於簽約後即將車交予丁○○使用乙節，已經告訴人丁○○
    於檢察官偵查中陳明屬實（見檢察官八十七年十二月二日訊問筆錄）；而告訴人
    戊○○復於檢察官偵查時陳明：伊當時確要丙○將車賣五十萬元等語明確（見檢
    察官八十七年十一月二十日訊問筆錄）；足見被告丙○於與告訴人丁○○進行本
    件汽車買賣之協商及簽約過程中，並未違背告訴人戊○○就成交買賣價金之指示
    ，並已就該車尚有貸款未清乙事據實以告，則自難認其於買賣過程中，有何施詐
    術而使人陷於錯誤並交付財物之犯行。是雖被告於收取買賣價金後，即擅將該款
    挪為己用而予侵占入己，已如前述，然亦未能遽認被告於車輛買賣之初，即有何
    為自己不法所用之詐欺犯意。此外，復查無其他積極事證足資證明被告涉有何詐
    欺犯行，此部分不能證明被告犯罪，惟公訴意旨認被告此部分犯行與被告前開論
    罪科刑部分，有方法結果之牽連關係，為裁判上一罪，爰不另為無罪之諭知，併
    此敘明。
六、另查：臺灣士林地方法院檢察署以八十八年四月二日甲○愛八八偵四三二字第二
    二六三號函請併案辦理之八十八年度偵字第四三二號案件、同署八十八年四月二
    日甲○愛八八偵八五一字第二二六四號函請併案辦理之八十八年度偵字第八五一
    號案件、同署八十八年四月二日甲○愛八八偵八五七字第二二六五號函請併案辦
    理之八十八年度偵字第八五七號案件、同署八十八年九月七日甲○社八八偵八一
    七八字第六三０九號函請併案辦理之八十八年度偵字第八一七八號案件、同署八
    十九年七月四日甲○仁八九偵五三七九字第五五一八號函請併案辦理之八十九年
    度偵字第五三七九號案件、同署八十九年十月五日甲○社八九偵八六八六字第七
    八五三號函請併案辦理之八十九年度偵字第八六八六號案件，均認被告丙○涉有
    詐欺罪嫌云云；然因本件被告丙○涉嫌詐欺犯行部分無法證明，則前開移送併辦
    與本案即無連續犯裁判上一罪之關係，既均未經起訴，自應退回由檢察官另行偵
    查，附此敘明。
據上論斷，應依刑事訴訟法第二百九十九條第一項前段、刑法第三百三十五條第一項
，罰金罰鍰提高標準條例第一條前段，判決如主文。
本案經檢察官張熙懷到庭執行職務
中      華      民      國    八十九    年      十      月     十一     日
                                  臺灣士林地方法院刑事第三庭
                                          法  官
右正本證明與原本無異。
如不服本判決，應於判決送達後十日內，向本院提出上訴狀。
附錄本案論罪科刑法條全文：
刑法第三百三十五條
意圖為自己或第三人不法之所有，而侵占自己持有他人之物者，處五年以
下有期徒刑、拘役或科或併科一千元以下罰金。
前項之未遂犯罰之。


司法院資訊處製作；財團法人民間司法改革基金會備份。
